【裁判字號】    89,上訴,1567
【裁判日期】    890308
【裁判案由】    偽造文書等
【裁判全文】
臺灣高等法院刑事判決                          八十九年度上訴字第一五六七號
    上  訴  人    臺灣板橋地方法院檢察署檢察官
    被      告    甲○○
右上訴人因被告偽造文書等案件，不服臺灣板橋地方法院八十八年度易字第二七一九
號，中華民國八十九年三月八日第一審判決（起訴案號：臺灣板橋地方法院檢察署八
十八年度偵字第八七一○號、第一二八一八號、一四四一五號）提起上訴，本院判決
如左：
    主      文
上訴駁回。
    事實及理由
一、本案經本院審理結果，認第一審以被告甲○○連續行使偽造私文書，足以生損害
    於他人，犯刑法第二百十六條之罪，判處有期徒刑八月，緩刑四年，緩刑期內付
    保護管束，另扣案之仿冒光碟片三千五百六十一片（含包裝紙）、盜版遊戲光碟
    目錄二冊均沒收，認事用法及量刑均無不當，應予維持，並引用第一審判決書記
    載之事實、證據及理由。
二、檢察官循告訴人之聲請上訴意旨略以：被告大量重製告訴人之著作物，查扣之仿
    品即有三千五百六十一片光碟片之多，顯見被告有反覆以同種行為為目的之社會
    活動，當屬常業犯無疑；而被告侵害告訴人西雅公司、新力公司、卡波光公司之
    著作權部分與原起訴部分有裁判上一罪之關係，原審未併予審判不符訴訟之便利
    云云。
三、惟查：
（一）按所謂常業犯，係指以犯罪為職業並恃以維生而言，侵害著作權之常業犯，雖
      不必以侵害著作權為唯一之謀生方法，仍應有以侵害著作權恃為主要之營生，
      亦即以犯罪不法所得為其主要生活依據之一，始克相當，最高法院八十四年台
      上字第五○六三號著有判決可資參照。經查：被告於警訊時供稱：「（小宇宙
      遊樂器專賣店主要營業項目為何？）係銷售ＳＯＮＹ、ＰＳ遊戲主機、光碟片
      以及ＳＥＧＡ、ＳＡＴＵＲＮ遊戲主機、光碟為主。主機是合法，光碟片是非
      授權的，全係仿冒的光碟‧‧‧（前述仿冒之光碟片進價若干？售價若干？）
      進價新台幣（下同）二十八元，售價五十元‧‧‧（前述你仿冒之光碟片，如
      果是原版同樣之光碟，售價若干？）大約一千五百元至三千元之間‧‧‧仿冒
      光碟片每天大約可販售二十至三十片左右，除此之外我尚有販賣相關的書籍，
      所以勉能維持，但在一個月前，我就感到如此經營並非長久之計，所以就漸縮
      小經營規模，準備結束營業。」等語（見偵查卷一四四一五號第十頁正、反面
      ），是被告開設小宇宙遊樂器專賣店係以販賣上開合法遊樂器主機及相關書籍
      為目的，雖被告亦有販賣仿冒之光碟片，惟衡諸一般社會生活經驗法則，被告
      販售每片仿冒光碟所得之利益僅二十餘元，而其每日亦僅得賣出二、三十片，
      是被告販售仿冒光碟所得之利益，顯非被告主要生活依據，於法尚不得獨執扣
      案之仿冒光碟片有三千五百六十一片之多，即遽為被告係以侵害他人著作權為
      常業之推定。況被告自始即供稱其係向他人買入前述仿冒之光碟片，此外並無
      證據足資證明前述仿冒光碟係被告自行重製，檢察官此部分上訴意旨認被告大
      量重製告訴人之著作物該當於著作權法第九十四條之常業犯云云，尚非可採。
（二）另查告訴人西雅公司、新力公司、卡波光公司雖分別於八十八年八月二十五日
      、八十八年十月十八日提出追加告訴狀於原審法院（見原審卷第二十八至第三
      十頁、第七十三至第七十五頁、第一一二頁至一一五頁），追加告訴被告侵害
      著作權。惟查：按違反著作權法第九十三條第三款，依同法第一百條前段之規
      定，須告訴乃論，此觀諸各該法條之規定自明。又告訴乃論之罪，被害人未向
      檢察官或司法警察官告訴，在法院審理中，縱可補為告訴，仍應向檢察官或司
      法警察官為之，然後再由檢察官或司法警察官將該告訴狀或言詞告訴之筆錄補
      送法院，始得謂為合法告訴；如果被害人不向檢察官或司法警察官提出告訴，
      而逕向法院表示告訴，即非合法告訴，最高法院七十三年台上字第四三一四號
      亦著有判例可資參照。本案被告並非常業犯，業如前述；而本件復查無告訴人
      西雅公司、新力公司、卡波光公司等於偵查中有向檢察官或司法警察官提出告
      訴之告訴狀或記載告訴事由之文書，是告訴人西雅公司、新力公司、卡波光公
      司等雖於原審審理時，提出追加被告侵害著作權之告訴，揆諸上開法條及判例
      要旨，西雅公司、新力公司、卡波光公司等之告訴，自非合法。告訴人西雅公
      司、新力公司、卡波光公司此部分既未經合法告訴，此部分犯行之訴追要件即
      有不備，原審因之認此部分非原起訴效力所及，而不得併予審判，於法並無不
      合。檢察官未予詳究，徒依告訴人之請求，以告訴人等向原審法院追加告訴被
      告侵害著作權部分，與原起訴部分有裁判上一罪之關係，原審自應得併予審判
      云云，於法顯屬無據。
四、綜上所述，檢察官前述循告訴人聲請之上訴意旨所陳各節，於法要均無可採，其
    執此上訴意旨，指摘原判決不當，求予撤銷改判，為無理由，應予駁回。
據上論斷，應依刑事訴訟法第三百七十三條、第三百六十八條，判決如主文。
本案經檢察官覃正祥到庭執行職務。
中    華    民    國    八十九    年      六        月      二十七      日
                            臺灣高等法院刑事第二庭
                                審判長法  官  戴  章  甫
                                      法  官  黃  金  富
                                      法  官  林  銓  正
右正本證明與原本無異。
不得上訴。
                                      書記官  吳  美  貞
中    華    民    國    八十九    年      六        月      二十九      日
附錄：本案論罪科刑法條全文
刑法第二百十六條
行使第二百十條至第二百十五條之文書者，依偽造、變造文書或登載不實事項或使登
載不實事項之規定處斷。


司法院資訊處製作；財團法人民間司法改革基金會備份。
